【裁判字號】    97,訴,1586
【裁判日期】    980113
【裁判案由】    違反毒品危害防制條例
【裁判全文】
臺灣屏東地方法院刑事判決              97年度訴字第1586號
公  訴  人  臺灣屏東地方法院檢察署檢察官
被      告  甲○○
上列被告因違反毒品危害防制條例案件，經檢察官提起公訴（97
年度毒偵字第1904號），被告就被訴事實為有罪之陳述，本院裁
定行簡式審判程序，判決如下：
    主  文
甲○○施用第一級毒品，累犯，處有期徒刑壹年，扣案之第一級
毒品海洛因壹包（驗後淨重點柒貳公克）沒收銷燬。
    事  實
一、甲○○前曾於民國90年間因施用毒品案件，經本院裁定送觀
    察、勒戒及強制戒治後，由臺灣屏東地方法院檢察署檢察官
    以91年度戒毒偵字第102 號不起訴處分確定；復於92年間因
    施用毒品案件，經本院以92年度毒聲字第1614號裁定入戒治
    處所施以強制戒治，該次強制戒治因毒品危害防制條例而未
    執行（同時由臺灣屏東地方法院檢察署檢察官提起公訴，經
    本院以93年度訴緝字第24號判決判處有期徒刑8 月確定）。
    又於95年間因施用毒品案件，經本院以95年度訴字第584 號
    判決判處有期徒刑1 年確定，經減刑後於96年7 月16日執行
    完畢。詎甲○○猶不知悛悔，復基於施用第一級毒品海洛因
    之犯意，於97年8 月27日10時許，在屏東縣屏東市廣興里廣
    興159 之3 號，以將第一級毒品海洛因加水再以注射針筒注
    入體內之方式，施用第一級毒品海洛因1 次，旋於同日14時
    50分許，在屏東縣屏東市○○路與機場北路路口，因騎乘機
    車闖紅燈為警示意攔檢，甲○○因身懷第一級毒品海洛因而
    加速逃逸，行至屏東縣屏東市○○路145 號前乃將第一級毒
    品海洛因1 包（驗後淨重3.72公克）丟棄而為警扣案，並在
    屏東縣屏東市○○街50號前為警逮獲，甲○○乃坦承施用毒
    品並同意採尿送驗而查獲。
二、案經屏東縣政府警察局屏東分局報請臺灣屏東地方法院檢察
    署檢察官偵查起訴。
    理  由
一、本件被告甲○○所犯係死刑、無期徒刑、最輕本刑為3 年以
    上有期徒刑以外之罪，其於準備程序中就被訴事實為有罪之
    陳述，經法官告知簡式審判程序之旨，並聽取當事人之意見
    後，本院認為適宜由受命法官獨任進行簡式審判程序。
二、上揭事實，業據被告甲○○於警詢時、偵查中及本院審理時
    坦承不諱，且被告為警所採集之尿液檢體，經送請臺灣檢驗
    科技股份有限公司以酵素免疫分析法及氣相層析質譜儀法檢
    驗，結果呈嗎啡陽性反應，有該公司濫用藥物尿液檢驗報告
    1 紙在卷足憑（見偵卷第12頁），並有白色粉末1 包（驗後
    淨重3.72公克）扣案可稽，而該白色粉末經送請法務部調查
    局以化學呈色法及氣相層析質譜儀分析法檢驗，含第一級毒
    品海洛因成分，有該局97年11月10日調科壹字第0972304243
    0 號鑑定書1 紙附卷可稽（見本院卷第20頁），堪信被告上
    開自白確與事實相符。按施用第一、二級毒品為犯罪行為，
    毒品危害防制條例第10條定有處罰明文，故施用第一、二級
    毒品者，依前揭規定本應科以刑罰，惟基於刑事政策，對合
    於一定條件之施用者，則依同條例第20條、第23條之規定，
    施以觀察、勒戒及強制戒治之保安處分，又毒品危害防制條
    例於92年7 月9 日修正公布，自93年1 月9 日施行，其中第
    20條、第23條將施用毒品之刑事處遇程序，區分為「初犯」
    及「5 年內再犯」、「5 年後再犯」，依其立法理由之說明
    ：「初犯」，經觀察、勒戒或強制戒治後，應為不起訴處分
    或不付審理之裁定；經觀察、勒戒或強制戒治執行完畢釋放
    後，「5 年內再犯」者，因其再犯率甚高，原實施之觀察、
    勒戒及強制戒治既已無法收其實效，爰依法追訴或裁定交付
    審理，至於經觀察、勒戒或強制戒治執行完畢釋放後，「5
    年後再犯」者，前所實施之觀察、勒戒或強制戒治已足以遮
    斷其施用毒品之毒癮，為期自新及協助其斷除毒癮，仍適用
    「初犯」規定，先經觀察、勒戒或強制戒治之程序，從而依
    修正後之規定，僅限於「初犯」及「5 年後再犯」2 種情形
    ，始應先經觀察、勒戒或強制戒治程序。倘被告於5 年內已
    再犯，經依法追訴處罰，縱其第3 次（或第3 次以上）再度
    施用毒品之時間，在初犯經觀察、勒戒或強制戒治執行完畢
    釋放5 年以後，已不合於「5 年後再犯」之規定，且因已於
    「5 年內再犯」，顯見其再犯率甚高，原實施觀察、勒戒或
    強制戒治，已無法收其實效，即應依該條例第10條處罰（最
    高法院97年度第5 次刑事庭會議決議意旨參照），查被告前
    因施用毒品案件，有如上開事實欄所示強制戒治完畢，且於
    戒治執行完畢後5 年內，再犯施用毒品罪受科刑判決並執行
    完畢等情，有臺灣高等法院被告前案紀錄表在卷可稽，則被
    告再犯本件施用毒品罪，依據上開說明，自應依法論罪科刑
    。
三、查海洛因為毒品危害防制條例第2 條第2 項第1 款明定之第
    一級毒品，不得持有及施用，核被告甲○○所為，係犯毒品
    危害防制條例第10條第1 項之施用第一級毒品罪。其施用前
    、後持有第一級毒品海洛因之低度行為，應為其施用第一級
    毒品海洛因之高度行為所吸收，不另論罪。又被告曾於95年
    間因施用毒品案件，經本院以95年度訴字第584 號判決判處
    有期徒刑1 年確定，經減刑後於96年7 月16日執行完畢等情
    ，有臺灣高等法院被告前案紀錄表1 份在卷可稽，其於受徒
    刑之執行完畢，5 年以內故意再犯本件有期徒刑以上之罪，
    為累犯，應依刑法第47條第1 項之規定加重其刑。爰審酌被
    告前經觀察、勒戒及強制戒治後，仍未戒斷其施用毒品之惡
    習，且其雖自97年3 月11日起至醫院接受美沙冬替代療法，
    有診斷證明書可憑，仍於治療期間施用毒品，顯見其意志不
    堅，並參酌其素行狀況、犯罪之動機、目的、手段、所生戕
    害其身心情形及犯罪後坦承犯行，態度尚非惡劣等一切情狀
    ，量處如主文所示之刑，以資懲儆。扣案之第一級毒品海洛
    因1 包（驗後淨重3.72公克），係查獲之毒品，已如上述，
    應依毒品危害防制條例第18條第1 項前段之規定，沒收銷燬
    之。
據上論斷，應依刑事訴訟法第299 條第1 項前段、第273 條之1
第1 項，毒品危害防制條例第10條第1 項、第18條第1 項前段，
刑法第11條、第47條第1 項，判決如主文。
本案經檢察官李侑姿到庭執行職務。
中    華    民    國    98    年    1     月    13    日
                  刑事第五庭    法  官  林家聖
以上正本證明與原本無異。
如不服本判決應於收受判決後10日內向本院提出上訴書狀，並應
敘述具體理由；其未敘述上訴理由者，應於上訴期間屆滿後20日
內向本院補提理由書（均須按他造當事人之人數附繕本）「切勿
逕送上級法院」。
中    華    民    國    98    年    1     月    13    日
                                書記官  陳蓉柔
附錄本判決論罪科刑法條全文：
毒品危害防制條例第10條第1項
施用第一級毒品者，處六月以上五年以下有期徒刑。


司法院資訊處製作；財團法人民間司法改革基金會備份。
